【裁判字號】    89,上易,1743
【裁判日期】    891213
【裁判案由】    恐嚇取財等
【裁判全文】
臺灣高等法院臺中分院刑事判決              民國八十九年度上易字第一七四三號
    上  訴  人  臺灣彰化地方法院檢察署檢察官
    上  訴  人
    即  被  告  乙○○
    選任辯護人  王能幸  律師
    被      告  丙○○
右上訴人因被告恐嚇取財等案件，不服臺灣彰化地方法院中華民國八十九年五月二十
五日第一審判決（民國八十九年度易字第四二二號，起訴案號：臺灣彰化地方法院檢
察署民國八十八年度偵字第八七四○、一○二四三號），提起上訴，本院判決如左：
    主      文
原判決關於乙○○、丙○○部分撤銷。
乙○○、丙○○共同以恐嚇得財產上不法之利益，各處有期徒刑玖月。
    事      實
一、乙○○因曾對其友人丁○○之妻謝秋美有不軌情事而於八十八年七月十九日書具
    新台幣（下同）五十萬元借條乙紙及於同年月二十日十七時許簽發三紙本票（均
    未載發票日，不生本票效力）交付丁○○用資解決該事之賠償後，旋生反悔，竟
    與丙○○（前曾犯竊盜等罪經法院判處有期徒刑四年八月確定，於八十七年七月
    間假釋出獄，尚在假釋期間）及不詳姓名年籍之三名成年男子，五人共同基於傷
    害妨害自由及意圖財產上不法利益之犯意聯絡，於同日即民國八十八年七月廿日
    二十一時許，由乙○○以發現離家出走之謝秋美為詞用電話誘使丁○○及其友人
    王文村前來會面，乙○○則駕駛藍色克萊斯勒自小客車搭載丙○○及三名男子先
    往彰化縣花壇鄉○○街○路旁空地等候，俟丁○○及其友王文村到場，乙○○等
    五人欲行拉扯丁○○上車遭拒，丙○○即取出電擊棒一支威嚇，另一名年輕男子
    則拾取磚磈敲擊丁○○頭部，致其頭頂部受有２ｘ２公分之挫瘀傷一處，另二名
    男子亦併出拳毆打，其間王文村見狀害怕乘隙跑離，丁○○被毆受創疼痛乃被乙○○等人拉扯強迫上車，剝奪行動自由，遂由乙○○駕車搭載一行人駛往丙○○
    坐落彰化縣花壇鄉灣東村灣福巷山區住屋，於途中之車上，丙○○等人復一再徒
    手毆打丁○○（未成傷），並恫嚇稱：「要讓你死、參觀如何將人活埋」等語，
    使丁○○心生畏懼而在丙○○上揭山區住屋內，依乙○○等人指示簽寫「切結書
    」乙紙（未扣案）交予乙○○，聲明乙○○上揭所書立之借條及本票三張均作廢
    無效，乙○○因此獲有免除該借條債務之財產上不法利益；迄同日廿二時三十分
    許，乙○○見已得手，方以自小客車搭載丁○○至彰化縣花壇鄉○○村○○路○
    段路旁使其下車離去，而回復自由。
二、案經丁○○訴由彰化縣警察局彰化分局移送臺灣彰化地方法院檢察署檢察官偵查
    起訴。
    理      由
一、訊據被告乙○○、丙○○固坦承右揭時地書具借條、本票交付及偕同告訴人丁○○同車前往花壇鄉山區丙○○住屋之事實不諱，惟均矢口否認有共同傷害、妨害
    自由及恐嚇得利之犯行，被告乙○○辯稱：「該借條及本票係丁○○懷疑伊與其
    妻有不軌情事而強迫伊所簽發，且丁○○又到伊工廠毀損物品，伊才與丙○○等
    人要向丁○○拿回本票，到現場時，伊當時恰在撿起安全帽，未見到丙○○拿電
    擊棒或有人毆打丁○○，後丁○○自願隨同伊等上車到丙○○住屋，在該處雙方
    協議同意該本票應於隔日返還伊，伊等均未有何恐嚇丁○○簽寫切結書之事」云
    云，被告丙○○辯稱：「當日伊係經由乙○○告知其被迫簽發本票及遭毀損物品
    之事，才要乙○○約丁○○出來，替他們調解，伊到現場時僅拿電擊棒出來，然
    並未毆打或有何恐嚇言詞，到山上伊住屋時，伊係好意幫雙方協調，並未要丁○○簽寫切結書」云云。
    經查：（一）被告乙○○因對告訴人丁○○之妻謝秋美有不軌情事而書具借條及
    本票用資為解決該事件之賠償乙情，業據告訴人丁○○供陳及證人王文村、謝秋
    美證述一致，並有被告乙○○書立之借條乙紙及本票三張在卷可憑，而該部分被
    告乙○○所辯係遭告訴人丁○○恐嚇強迫所書具乙節，亦經臺灣彰化地方法院檢
    察官偵查結果，同認被告乙○○此部分所訴無據而對於丁○○為不起訴處分確定
    ，有不起訴處分書在卷可憑，是本件係因被告乙○○簽發借條及本票後心生反悔
    之事實，首堪認定。（二）被告乙○○、丙○○夥同三名不詳姓名年籍男子如何
    於右揭時地計誘丁○○前來會面後予以毆打拉扯、強迫丁○○上車並出言恐嚇使
    丁○○書立切結書等情，迭據告訴人丁○○於警訊偵查審理中一再指訴綦詳，證
    人王文村於偵查中亦供證其騎機車逃離時有回頭看，乙○○等人與丁○○在拉扯
    等情，並有告訴人丁○○之驗傷診斷書乙紙附卷足參；且被告丙○○於偵查中亦
    供陳有取出電擊棒，當時有一年輕的人有打丁○○的頭部一下等語在卷（八十八
    年偵字第八七四○號卷第三二頁）；被告乙○○於警訊中亦供承「丁○○到現場
    時，我請他到車上只要五分鐘時間，他不肯，後來又上車」、「我因要向丁○○
    拿回三張本票，因丁○○本票沒帶在身上，因此叫丁○○立下切結書，說明該三
    張本票作廢」等語在卷，足認告訴人丁○○到場時並不願隨同被告乙○○等人上
    車，因被告丙○○等人以電擊棒威嚇及毆打後告訴人始為上車及書立切結書之事
    實甚明，益徵告訴人丁○○上揭指訴及證人王文村所供不虛，是本件雖未能查扣
    得切結書，然事證已臻明確，被告乙○○、丙○○二人所辯無非飾卸之詞，不足
    採信，其等二人犯行均堪認定。
二、核被告乙○○、丙○○所為，均係犯刑法第二百七十七條第一項之傷害罪第三百
    零二條第一項之剝奪人行動自由罪及第三百四十六條第二項之恐嚇得利罪，及被
    告等所犯刑法第三百零二條第一項剝奪行動自由罪部分，起訴書雖未列為所犯法
    條，然於犯罪事實欄已有記載，且與其他成罪部分有牽連犯之裁判上一罪關係，
    本院自得一併審理，其二人與不詳年籍姓名之三名成年男子間，互有犯意聯絡及
    行為分擔，均為共同正犯。又其等所犯上開三罪，有方法結果之牽連關係，應從
    一重之恐嚇得利罪處斷。原審予被告等論科，固非無見，惟查被告等以拉扯強暴
    之方法、強迫告訴人上車，載至被告丙○○前開山區住屋而剝奪告訴人之行動自
    由，此部分原審未予論處，尚有未洽，又被告丙○○曾犯竊盜等罪，經法院判處
    罪刑合併執行有期徒刑四年八月，刑前強制工作，於八十七年七月間假釋出獄，
    有刑案資料查註紀錄表可考，足見其素行非佳，而被告乙○○為取回借條，竟夥
    同被告丙○○等人以傷害、妨害自由、恐嚇等不法手段迫使告訴人簽下拋棄債權
    切結書，犯後不肯坦承並無悔意，原審僅論處有期徒刑七月，檢察官上訴認量刑
    過輕，為可採取，是被告乙○○上訴否認犯罪，雖非可取，然原判決既有可議，
    即應就被告二人之部分撤銷改判，爰審酌被告二人犯罪之動機、手段、所生之危
    害及犯後態度等一切情狀，各量處如主文第二項所示之刑，以資懲儆。
三、據上論斷，應依刑事訴訟法第三百六十九條第一項前段、第三百六十四條、第二
    百九十九條第一項前段，刑法第二百七十七條第一項、第三百零二條第一項、第
    三百四十六條第二項、第二十八條、第五十五條、罰金罰鍰提高標準條例第一條
    前段，判決如主文。
本案經檢察官甲○○到庭執行職務。
中      華      民      國     八十九     年     十二     月    十三    日
                                   臺灣高等法院臺中分院刑事第二庭
                                         審判長法  官  羅  禮  政
                                               法  官  蔡  聰  明
                                               法  官  陳  欣  安
右正本證明與原本無異。
如不服本判決應於收受送達後十日內向本院提出上訴書狀，其未述上訴之理由者並
得於提起上訴後十日內向本院補提理由書（均須按他造當事人之人數附繕本）。
                                                書記官  陳  秀  真
中      華      民      國     八十九     年     十二     月    十四    日
                                                                        Ｄ


司法院資訊處製作；財團法人民間司法改革基金會備份。
